臺灣高雄地方法院交通事件裁定　　　 100年度交聲字第2203號
原處分機關　高雄市政府交通局
異　議　人　林聖傑
上列受處分人因聲明異議案件，對於高雄市政府交通局100年10
月26日所為之處分（原處分：高市交裁字第裁32-B00000000號）
，聲明異議，本院裁定如下：
    主  文
原處分撤銷。
林聖傑普通重型機器腳踏車駕駛人，駕駛普通重型機器腳踏車經
測試檢定酒精濃度超過規定標準，應處吊扣普通重型機器腳踏車
駕駛執照壹年，並應接受道路交通安全講習。
    理  由
一、原處分意旨略以：異議人即受處分人林聖傑於民國98年3月
    19日15時16分，駕駛車號M27-029號普通重型機器腳踏車，
    行經高雄市○○○路凱旋路口，經警檢測其呼氣酒精濃度達
    每公升0.87毫克，超過法定標準值，乃當場製單舉發，經原
    處分機關調查結果，認異議人違規行為明確，乃依道路交通
    管理處罰條例第35條第1項第1款、違反道路交通管理事件統
    一裁罰基準及處理細則第43、44、67條及違反道路交通管理
    事件統一裁罰基準表規定，裁處異議人罰鍰新臺幣（下同）
    4萬5000元、吊扣駕駛執照12個月，並施以道安講習等語。
二、異議人則以：異議人固於上揭時地酒後駕駛上揭自小客車遭
    警員製單舉發，但已因同一事件經刑事處罰，原處分機關竟
    又裁決應處罰鍰4萬5000元等，顯違反一事不再罰原則，爰
    聲請撤銷原處分等語。
三、經查：異議人於上揭時地駕駛上開普通重型機器腳踏車，經
    警檢測其呼氣酒精濃度達每公升0.87毫克，超過法定標準值
    ，乃當場製單舉發，並經原處分機關依道路交通管理處罰條
    例第35條第1項第1款等規定，裁處異議人罰鍰4萬5000元、
    吊扣普通重型機器腳踏車駕駛執照12個月，並施以道安講習
    之事實，為異議人及原處分機關所不爭執，並有上開違反道
    路交通管理案件裁決書、高雄市政府警察局舉發違反道路交
    通管理事件通知單、證號查詢機車駕駛人查詢單各1份，附
    卷可稽，堪認為事實。又異議人已因同一事件經台灣高雄地
    方法院檢察署檢察官以98年度偵字第9216號聲請簡易判決處
    刑，並經本院以98年度審交簡字第1907號判處異議人「林聖
    傑犯不能安全駕駛動力交通工具罪，處有期徒刑貳月，如易
    科罰金，以新臺幣壹仟元折算壹日。」確定，已於98年11月
    20日徒刑易服社會勞動366小時完畢之事實，有台灣高雄地
    方法院檢察署檢察官98年度偵字第9216號聲請簡易判決處刑
    書、本院98年度審交簡字第1907號刑事簡易判決書、台灣高
    等法院被告前案紀錄表，附卷可查，足以認定。
  (一)關於罰鍰部分：按汽車駕駛人，駕駛汽車經測試檢定有酒精
    濃度超過規定標準者，處15,000元以上60,000元以下罰鍰，
    並當場移置保管該汽車及吊扣其駕駛執照1年。汽車駕駛人
    有飲用酒類或其他類似物後其吐氣所含酒精濃度超過每公升
    0.25毫克或血液中酒精濃度超過百分之0.05以上者，不得駕
    車。道路交通管理處罰條例第35條第1項第1款、道路交通安
    全規則第114條第2款分別定有明文。惟依95年2月5日施行之
    行政罰法第26條第1項規定：「一行為同時觸犯刑事法律及
    違反行政法上義務規定者，依刑事法律處罰之。但其行為應
    處以其他種類行政罰或得沒入之物而未經法院宣告沒收者，
    亦得裁處之。」，此乃一行為同時造成刑罰法律與行政秩序
    罰規定發生競合適用之關係時，基於「一事不二罰」之法理
    ，經由立法程序確立應以刑罰優先為原則，避免行為人承受
    過度且重複之處罰。此觀該條立法理由明確揭示：「一行為
    同時觸犯刑事法律及違反行政法上義務規定時，由於刑罰與
    行政罰同屬對不法行為之制裁，而刑罰之懲罰作用較強，故
    依刑事法律處罰，即足資警惕時，實無一事二罰再處行政罰
    之必要。且刑事法律處罰，由法院依法定程序為之，較符合
    正當法律程序，應予優先適用。但罰鍰以外之沒入或其他種
    類行政罰，因兼具維護公共秩序之作用，為達行政目的，行
    政機關仍得併予裁處，故為第一項但書規定。」，其理益明
    。是以前揭行政罰法中刑事法律處罰優先且不再處以行政秩
    序罰之目的，既係因為行為人已接受刑罰而足資警惕，且已
    發生懲罰之作用，即無使行為人陷於雙重處罰之不利益，則
    關於刑事法律處罰之範圍自應採取實質認定，凡刑事實體法
    或程序法中所規定客觀上剝奪行為人生命、自由、財產權利
    ，主觀上亦因制裁之嚴厲性、痛苦性，其強度足以造成心理
    強制而間接達成矯正教化目的之處遇手段，皆應納入其中，
    而不以形式上符合刑法第32條至第34條所定主刑及從刑種類
    者為限，始與前揭法律規範之意旨相符（臺灣高等法院暨所
    屬法院99年法律座談會刑事類提案第37號意旨參照）。經查
    ：異議人上開違規事實，同時違反刑事法律禁止規範，而屬
    犯罪事實明確，並經台灣高雄地方法院檢察署檢察官以98年
    度偵字第9216號聲請簡易判決處刑，由本院以98年度審交簡
    字第1907號判處異議人「林聖傑犯不能安全駕駛動力交通工
    具罪，處有期徒刑貳月，如易科罰金，以新臺幣壹仟元折算
    壹日。」確定，而於98年11月20日徒刑易服社會勞動366 小
    時完畢，從而，異議人已因上開「刑事法律處罰」，而有行
    政罰法第26條第1項「一事不二罰」規定之適用。是異議人
    因駕駛人酒精濃度超過規定標準之違規行為，依行政罰法第
    26條第1項前段規定，即應依刑事法律處罰之，已無再依上
    開道路交通處罰條例第35條第1項第1款裁處行政罰鍰之餘地
    。
  (二)關於吊扣（普通重型機器腳踏車）駕駛執照12個月及施以道
    路安全講習部分：按「汽車駕駛人，駕駛汽車經測試檢定有
    下列情形之一者，處新臺幣一萬五千元以上六萬元以下罰鍰
    ，並當場移置保管該汽車及吊扣其駕駛執照一年…，並不得
    再考領：一、酒精濃度超過規定標準。」、「汽車駕駛人，
    有下列情形之一者，應接受道路交通安全講習：…二、有第
    三十五條第一項規定之情形。」道路交通管理處罰條例35條
    第1項第1款、第24條第1項第2款，分別定有明文。異議人既
    有上揭違規行為，而原處分機關裁處異議人吊扣（普通重型
    機器腳踏車）駕駛執照12個月，及應參加道路安全講習部分
    ，均係為達成遏止酒後駕車之不法行為，維護道路交通用路
    權人之安全法益等行政目的所必要之罰鍰以外之其他種類行
    政罰，依行政罰法第26條第1項但書之規定，原處分機關仍
    得裁處，並未違反「一事不二罰」之規定，故此部分之裁處
    並無違誤。
四、綜上所述，本件異議人上開行為，違反道路交通管理處罰條
    例第35條第1項第1款規定，依同條例第24條第1項第2款、第
    67條第6項及違反道路交通管理事件統一裁罰基準表之規定
    ，應裁處吊扣（普通重型機器腳踏車）駕駛執照1年及應參
    加道路交通安全講習。是異議人就罰鍰45000元部分聲明異
    議，非無理由。又道路交通管理處罰條例第87條第1項規定
    ：「受處分人不服第8條主管機關所為之處罰，得於接到裁
    決書之翌日起20日內，向管轄地方法院聲明異議。」此條文
    中所謂之「處罰」，應指包括對受處分人裁處之違規事實是
    否正當，及裁罰所引用之法條是否適當而言，蓋此二者有不
    可分離之關係，即聲明異議應以交通違規行為為標的，非以
    處罰項目為範圍。是本件異議人酒後駕車只有一個交通違規
    行為，雖異議人僅就處罰項目中之罰鍰部分提起異議，其餘
    部分（吊扣普通重型機器腳踏車駕駛執照12個月及應參加道
    路交通安全講習部分）並未提及，然其餘處罰項目與其交通
    違規行為是否存在既無從分離，本院自應併予審理，附此敘
    明。從而，原處分機關裁罰異議人罰鍰45000元之處分即有
    不當，自應將原處分全部撤銷，另為裁定如主文第2項所示
    。
據上論斷，應依道路交通案件處理法第20條前段，道路交通管理
處罰條例第35條第1 項第1 款，裁定如主文。
中    華    民    國  100    年    11    月    18     日
                  交通法庭      法  官  施盈志
以上正本證明與原本無異。
如不服本裁定，應於收受送達後5 日內向本院提出抗告狀。
中    華    民    國  100    年    11    月    18     日
                                書記官  吳和卿